臺灣高雄地方法院民事判決
111年度雄簡字第1643號
原      告  許強星    住○○市○○區○○○道0段0000號16

被      告  駿信建設股份有限公司

法定代理人  許永富  

上列當事人間請求清償借款事件，經臺灣臺中地方法院裁定移轉
管轄而來（111年度中簡字第1367號），本院於民國111年11月2
日言詞辯論終結，判決如下︰
    主  文
被告應給付原告新台幣貳拾萬元，及自民國一一一年七月十五日
起至清償日止，按年息百分之五計算之利息。
訴訟費用新台幣貳仟壹佰元由被告負擔。
本判決第一項得假執行。但被告如以新台幣貳拾萬元為原告預供
擔保，得免為假執行。
    事實及理由
壹、程序部分：
　　被告未於最後言詞辯論期日到場，核無民事訴訟法第386條
    所列各款情形，爰依原告之聲請，由其一造辯論而為判決。
貳、實體部分：
一、原告主張：被告欲於桃園市投資興建物流倉儲，透過原告介
    紹，於民國110年8月9日委託訴外人白○○協助辦理土地買賣
    貸款事宜，並約定委任白○○之費用為新台幣（下同）880萬
    元。被告於110年8月11日先匯款支付50萬元，復向原告借貸
    20萬元以週轉，原告乃於同年月12日匯款支付白○○20萬元。
    詎被告迄今未還款，經原告一再催討，均遭被告置之不理。
    為此，爰依民法消費借貸之法律關係提起本件訴訟等語。並
    聲明：被告應給付原告20萬元，及自起訴狀繕本送達翌日起
    至清償日止，按年息5％計算之利息。
二、被告未於最後一次言詞辯論期日到庭，惟其前以：被告欲買
    地因資本不足，始於110年8月9日委任白○○協助貸款。雙方
    言明委任費用為800萬元，白○○要求先匯款70萬元，被告遂
    於同年8月11日匯款50萬元，然被告並未向原告借款，原告
    竟自行匯款20萬元與白○○。嗣後白○○復要求被告需再匯款40
    0萬元，被告至此驚覺受騙。兩造間並無借貸事實，原告之
    請求為無理由等語置辯。並聲明：原告之訴駁回。
三、本院之判斷：　　
（一）按稱消費借貸者，於當事人間必本於借貸之意思合致，而
      有移轉金錢或其他代替物之所有權於他方之行為，始得當
      之。是以消費借貸，因交付金錢之原因多端，除有金錢之
      交付外，尚須本於借貸之意思而為交付，方克成立。倘當
      事人主張與他方有消費借貸關係存在者，自應就該借貸意
      思互相表示合致及借款業已交付之事實，均負舉證之責任
      （最高法院98年度台上字第1045號民事裁判要旨參照）。
      次按法院審酌當事人就其主張法律關係發生所須具備之特
      別要件事實，是否已盡證明責任，應通觀各要件事實綜合
      判斷之，不得將各事實予以割裂觀察(最高法院110年度台
      上字第174號民事判決參照)。
（二）原告主張被告欲於桃園市投資興建物流倉儲，透過原告介
      紹，被告於110年8月9日委託白○○協助辦理土地買賣貸款
      事宜，並約定委任白○○之費用為880萬元。被告於110年8
      月11日先匯款支付50萬元等事實，業據原告提出被告與白
      ○○簽訂之授權書（下稱系爭授權書）可佐，且為被告所不
      爭執（本院卷第51至55、48頁），此部分事實自堪認定。
      依系爭授權書第八條第2、3款約定，授權人（即原告）於
      簽署本書後，先支付半年440萬前款...；授權人於簽署本
      授權書後2銀行工作日內支付被授權人頭期款120萬元（其
      中20萬為律師顧問費）等語（本院卷第55頁），可見被告
      與白○○間有就前揭委任事項約定須先支付440萬元之委任
      費用，且其中於簽約後2銀行工作日內並須先匯款120萬元
      。依此，被告與白○○間確實有前揭委任事項存在，其等並
      約定須支付委任費用，故被告辯稱白○○所為屬欺詐行為，
      尚無證據足以認定。
（三）原告主張兩造間有消費借貸關係，且已如數交付匯款20萬
      元乙節，業據其提出匯款單、兩間之LINE對話記錄（下稱
      系爭對話記錄）為佐（中簡卷第1367號卷第23頁、本院卷
      第67至81頁）。依被告自陳：白○○要求先匯款70萬元，被
      告只有50萬元，於同年8月11日匯款等語（本院卷第48頁
      ），並有匯款單足佐（中簡卷第21頁）。而依系爭對話記
      錄，可見原告於110年8月12日將其匯款20萬元與白○○之單
      據拍照傳送給被告，後隨即補上一句「餘款下週二補上」
      ，並未見被告有反對匯款之文字，且兩造接續討論開會事
      宜（本院卷第71頁），足認被告應有請原告匯款20萬元給
      白○○，以補足白○○要求先匯款之70萬元。原告主張該20萬
      元為被告向其借貸，雖為被告否認，並辯稱：該20萬元是
      原告自己要匯的，且原告並非匯款給被告，被告並沒有向
      原告借錢等語。然原告既非投資人，自無為被告利益自行
      匯款20萬元之必要。被告既有意投資倉儲事業並與白○○簽
      訂系爭授權書且同意支付委任費用，自有先籌措委任費用
      與白○○以使白○○完成受託事項。白○○要求被告先匯款70萬
      元，被告並依約先行匯款50萬元，其餘不足20萬元自有向
      他人借貸之必要。而原告為系爭授權書之見證人（本院卷
      第55頁），被告向原告借貸不足之款項，亦與常情無違。
      復依前述，原告乃於被告匯款之翌日即匯款20萬元與白○○
      ，並將匯款單據傳給被告，被告並未為任何反對之情，且
      兩造接續討論開會事宜，足以佐證原告主張被告向其借貸
      20萬元乙節為真。故被告辯稱是原告自行匯款，顯屬無據
      。至原告匯款之對象雖為白○○而非被告，然依系爭對話記
      錄顯示，原告拍攝匯款單據給被告確認，並未見被告反對
      ，顯然被告亦同意原告將款項直接匯給白○○，並不影響兩
      造間之借貸合意及已交付借貸金錢之效力。嗣因該70萬元
      仍不足系爭授權書第八條第3款約定之須先支付之委任費
      用120萬元，原告乃於110年8月15日傳送訊息給被告「週
      一匯款給白董的事處理的如何？」，被告即回以「很難，
      就順其自然吧！謝謝你的幫忙」（本院卷第75頁），可見
      被告乃於其匯款50萬元、原告代為匯款支付20萬元委任費
      用給白○○後，因難再籌足剩餘之委任費用而似有不再匯款
      之意。後原告即於110年8月29日、同年9月1日發送訊息向
      被告催討返還該借貸之20萬元，但被告就此並未有何反應
      ，亦無反對之表示（本院卷第77、79頁），益加可認該20
      萬元為被告向原告借貸無誤。是縱被告後因委任費用龐大
      而不願繼續支付委任費用或欲索回其已支付之委任費用，
      然此亦為被告與白○○間之契約關係，並不影響兩造間之消
      費借貸關係。故被告業經原告多次催討返還借款，迄今仍
      未返還，原告依消費借貸之法律關係向被告請求返還借款
      20萬元，自屬有據。
四、綜上所述，原告依消費借貸之法律關係，請求被告給付20萬
    元，及自起訴狀繕本送達（111年7月14日送達，見本院卷第
    23頁送達證書）之翌日即111年7月15日起至清償日止，按年
    息5％計算之利息，為有理由，應予准許。
五、本件係就民事訴訟法第427條第1項訴訟適用簡易程序所為被
    告敗訴之判決，爰依同法第389條第1項第3款規定，依職權
    宣告假執行。並依同法第392條第2項規定，依職權宣告被告
    預供擔保得免為假執行之金額。
六、訴訟費用負擔之依據：民事訴訟法第78條。
中　　華　　民　　國　　111 　年　　11　　月　　23　　日
                    高雄簡易庭  法　官  顏珮珊
以上正本係照原本作成。
如不服本判決，應於送達後20日內，向本院提出上訴狀並表明上
訴理由，如於本判決宣示後送達前提起上訴者，應於判決送達後
20日內補提上訴理由書（須附繕本）。 
中　　華　　民　　國　　111 　年　　11　　月　　23　　日
                                書記官  林雅姿